【裁判字號】    96,訴,2145
【裁判日期】    970821
【裁判案由】    限制出境
【裁判全文】
臺北高等行政法院判決
                                     96年度訴字第02145號
                              .
原      告  甲○○
被      告  財政部
代  表  人  乙○○（部長）
訴訟代理人  丁○○
            丙○○
            戊○○
上列當事人間因限制出境事件，原告不服行政院中華民國96年4
月25日院臺訴字第0960084547號訴願決定，提起行政訴訟，本院
判決如下：
    主  文
原告之訴駁回。
訴訟費用由原告負擔。
    事實及理由
一、原告起訴後，被告代表人先後變更為李瑞倉、乙○○，業經
    分別具狀聲明承受訴訟，核無不合，應予准許，合先敘明。
二、事實概要：原告係九華營造工程股份有限公司（下稱九華公
    司）負責人，該公司滯欠民國（下同）87年度使用牌照稅、
    營業稅及罰鍰計新台幣（下同）1,075,437 元，87年營利稅
    及罰鍰計8,465,690 元，87年房屋稅、使用牌照稅罰鍰、營
    業稅及罰鍰計685,185 元，83及84年度營利事業所得稅計6,
    532,884 元，83、85、86年度營利事業所得稅及83年度營利
    事業所得稅罰鍰計63,338,548元，85及87年度營利事業所得
    稅計1,390,824 元（以上除罰鍰外，均含滯納金、滯納利息
    ），分別經臺中市稅捐稽徵處及被告所屬臺灣省中區國稅局
    （下稱中區國稅局）依限制欠稅人或欠稅營利事業負責人出
    境實施辦法（下稱限制出境辦法）第2 條第1 項規定，報經
    被告以87年8 月10日台財稅第000000000 號、87年9 月7 日
    台財稅第000000000 號、88年5 月6 日台財稅第000000000
    號、86年12月17日台財稅第000000000 號、88年10月18日台
    財稅第000000000 號及92年12月15日台財稅字第0920092103
    號函請內政部警政署入出境管理局（96年1 月2 日改制為內
    政部入出國及移民署，下稱移民署）限制原告出境。原告於
    95年11月5 日申請解除出境，經被告以95年12月4 日台財稅
    字第0950091267號函復，以其所請與限制出境辦法第5 條各
    款規定不符予以否准。原告不服，提起訴願遭決定駁回，遂
    提起行政訴訟。
三、原告起訴主張：原告係受訴外人江正所訛，而於86年9 月13
    日允再暫時接任董事長，惟嗣後江正未依約於3 個月變更負
    責人登記，致其掛名負責人迄今。該公司重要文件、財務資
    料及大小印鑑均被江正霸佔無法取回，無法辦理清算或聲請
    破產，其並非實際負責人，且該公司所欠稅款已逾5 年徵收
    期間，並經轉送法務部行政執行署台中行政執行處（下稱台
    中執行處）執行，但因公司尚有路地資產不易變賣處理，致
    該執行處亦懸而難解。又該公司之欠稅追討期限已剩下不足
    5 年，原告願以自身能力考量，自解除限制出境之日起，按
    月繳付國人規定最低基本工資款項，用以抵稅直至追討期限
    屆滿為止，並立下3 位正職國人作為擔保，或准予以3 位正
    職國人作為擔保而得以新加坡護照離境再以臺灣護照入境，
    以期換得新國民身分證，得以合法居於本國，終老家鄉。爰
    為聲明請求撤銷訴願決定及原處分，並命被告作成解除原告
    限制出境之處分。
四、被告則以：(一)查九華公司滯欠稅捐及罰鍰，其地方稅部分（
    87台財稅第000000000 號函及88台財稅第000000000 號函限
    制案中之牌照稅、牌照稅違章、房屋稅），除其中87台財稅
    第000000000 號函限制案中87牌照稅（管理代號：Ｚ0000000
    0000OB-863182 ）之1 筆欠稅已繳清外，餘牌照稅、牌照稅
    違章、房屋稅等14筆，皆逾法定徵收期間，業經臺中市稅捐
    稽徵處，已逾法定徵收期間依法註銷欠稅在案。國稅部分（
    87台財稅第000000000 號函、87台財稅第000000000 號函、
    88台財稅第000000000 號函限制案中之營業稅，86台財稅第
    000000000 號函、88台財稅第000000000 號函、92台財稅字
    第0920092103號函限制案中之營所稅），九華公司僅就88台
    財稅第000000000 號函限制案中之營所稅1 筆（管理代號：
    B480535Ｚ0000000000000000）提起復查，並於87年10月9 日
    復查決定確定，餘其他國稅之欠稅則未提起行政救濟，目前
    均繫屬行政執行處執行中，依稅捐稽徵法第23條第1 項但書
    規定，該公司尚有國稅（營所稅、營業稅、營業稅）違章部
    分之欠稅未逾法定徵收期間。(二)次查經濟部變更登記卡資料
    記載，九華公司自83年至經濟部88年10月11日撤銷登記前，
    除86年6 月25日至86年11月4 日期間登記負責人為訴外人周
    威儀外，其餘期間均登記為原告。原告自承係其同意回任九
    華公司之負責人，原告既登記為該公司之負責人，依法即代
    表該公司亦為該公司法定代理人。另原告主張以3 位正職國
    人作為擔保，核與稅捐稽徵法第11條之1 規定之相當擔保品
    種類不符，且九華公司欠稅未繳清亦未提供相當擔保，目前
    均繫屬行政執行處，尚未逾徵收期間，揆諸稅捐稽徵法第23
    條規定及被告66年1 月14日台財稅第30300 號函釋意旨，限
    制原告出境並無違誤，所訴核不足採。
五、本院之判斷：
  (一)按稅捐稽徵法第24條第3 項規定：「納稅義務人欠繳應納稅
    捐達一定金額者，得由司法機關或財政部，函請內政部入出
    境管理局，限制其出境；其為營利事業者，得限制其負責人
    出境。但其已提供相當擔保者，應解除其限制。其實施辦法
    ，由行政院定之。」第49條前段規定：「滯納金、利息、滯
    報金、怠報金、短估金及罰鍰等，除本法另有規定者外，準
    用本法有關稅捐之規定。」次按限制出境辦法第2 條第1 項
    規定：「在中華民國境內居住之個人或在中華民國境內之營
    利事業，其已確定之應納稅捐或關稅逾法定繳納期限尚未繳
    納，其欠繳稅款及已確定之罰鍰單計或合計，個人在新臺幣
    50萬元以上，營利事業在新臺幣100 萬元以上者，由稅捐稽
    徵機關或海關報請財政部函請內政部入出境管理局限制該欠
    稅人或欠稅營利事業負責人出境。」第5 條規定：「依本辦
    法限制出境者，有左列情形之一時，稅捐稽徵機關或海關應
    即依其限制出境程序，報請財政部或該管法院函請內政部入
    出境管理局解除其出境限制: ：一、已繳清依本辦法限制出
    境時全部欠稅及罰鍰者。二、經向稅捐稽徵機關或海關依法
    提供欠稅及罰鍰之相當擔保者。三、經行政救濟及處罰程序
    終結，確定之欠稅及罰鍰合計金額未滿第2 條第1 項所定之
    標準者。四、依本辦法限制出境時之全部欠稅及罰鍰，己逾
    法定徵收期間者。五、欠稅之公司組織已依法解散清算，且
    無賸餘財產可資抵繳欠稅及罰緩者。六、欠稅人就其所欠稅
    款己依破產法規定之和解或破產程序分配完結者。」
  (二)如事實概要欄所載之事實，有原告公司變更登記事項卡、欠
    稅總歸戶查詢情形表、徵銷明細檔查詢、限制出境案件戶籍
    資料及欠稅情形、被告87年8 月10日台財稅第000000000 號
    、87年9 月7 日台財稅第000000000 號、88年5 月6 日台財
    稅第000000000 號、86年12月17日台財稅第000000000 號、
    88年10月18日台財稅第000000000 號及92年12月15日台財稅
    字第0920092103號函、中區國稅局行政執行案件移送書、臺
    中市稅捐稽徵處行政執行案件移送書等件影本在原處分卷可
    稽，且為原告所不爭執，堪認為真實。
  (三)查九華公司前開已確定之欠繳稅款及罰鍰，扣除已繳清（1
    筆）及已逾法定徵收期間（14筆）而註銷之牌照稅、牌照稅
    違章、房屋稅計326,531 元，其餘未逾法定徵收期間者合計
    在100 萬元以上，業據被告明在卷，並有九華公司欠稅情
    形對照表及前述欠稅總歸戶查詢情形表、徵銷明細檔查詢、
    行政執行案件移送書等件影本可按。原告現仍登記為九華公
    司之負責人，既未繳清依限制出境辦法限制出境時全部欠稅
    及罰鍰，亦未依法提供欠稅及罰鍰之相當擔保，復無限制出
    境辦法第5 條各款規定之情形，其申請解除限制出境，於法
    無據，被告函復否准，並無不合。
六、綜上所述，原告主張均無可採。從而原處分及訴願決定均無
    違誤，原告徒執前詞訴請撤銷，並命被告作成解除原告限制
    出境之處分，為無理由，應予駁回。
七、兩造其餘陳述於判決結果不生影響，無庸一一論列，併予敘
    明。
據上論結，本件原告之訴為無理由，爰依行政訴訟法第98條第1
項前段，判決如主文。
中    華    民    國    97    年     8    月   21     日
                    臺北高等行政法院第三庭
                              審判長法  官  姜  素  娥
                                    法  官  曹  瑞  卿
                                    法  官  楊  莉  莉
上為正本係照原本作成。
如不服本判決，應於送達後20日內，向本院提出上訴狀並表明上
訴理由，如於本判決宣示後送達前提起上訴者，應於判決送達後
20日內補提上訴理由書（須按他造人數附繕本）。
中    華    民    國    97    年     8    月   21     日
                                    書記官  林  俞  文


司法院資訊處製作；財團法人民間司法改革基金會備份。
